【裁判字號】    97,消債更,1176
【裁判日期】    971124
【裁判案由】    聲請更生程序
【裁判全文】
臺灣高雄地方法院民事裁定          97年度消債更字第1176號
聲  請  人
即 債務 人  甲○○
上列當事人因消費者債務清理事件聲請更生，本院裁定如下：
    主  文
聲請人自民國九十七年十一月二十四日下午五時起開始更生程序
。
命司法事務官進行本件更生程序。
    理  由
一、聲請意旨略以：伊前與如附表所示之銀行訂定消費貸款、信
    用卡、現金卡等契約，積欠如附表所示無擔保債務計新台幣
    （下同）1,032,402 元，於民國95年6 月22日依金融主管機
    關協調成立之中華民國銀行公會會員辦理消費金融案件無擔
    保債務協商機制，與附表所示之債權銀行達成分期還款協議
    ，同意自95年7 月起、分60期、利率3.88% 、每月繳納21,9
    88元方式償還（下稱系爭協商）。然伊於系爭協商時，任職
    「永立工程行」，每月平均收入18,475元，縱將全數用於清
    償亦不足，不得已於96年7 月毀諾，且伊現任職「蝠豐石藝
    有限公司」，每月薪資20,000元，亦不足清償系爭協商款，
    而有不可歸責於己之事由致履行顯有重大困難。又伊積欠無
    擔保或無優先權之債務總額未逾1200萬元，復未經法院裁定
    開始清算程序或宣告破產，爰聲請准予裁定更生等語。
二、按債務人不能清償債務或有不能清償之虞者，得依本條例所
    定更生程序，清理其債務；債務人無擔保或無優先權之債務
    總額未逾1200萬元者，於法院裁定開始清算程序或宣告破產
    前，得向法院聲請更生；債務人對於金融機構因消費借貸、
    自用住宅借款、信用卡或現金卡契約而負債務，在聲請更生
    或清算前，應提出債權人清冊，以書面向最大債權金融機構
    請求協商債務清償方案並表明共同協商之意旨；債務人與金
    融機構協商成立者，不得聲請更生或清算，但因不可歸責於
    己之事由，致履行顯有重大困難者，不在此限；本條例施行
    前，債務人依金融主管機關協調成立之中華民國銀行公會會
    員辦理消費金融案件無擔保債務協商機制與金融機構成立之
    協商，準用前項之規定。消費者債務清理條例第3 條、第42
    條第1 項、第151 條第1 項、第5 項、第6 項分別定有明文
    。
三、經查，聲請人積欠銀行有如附表所示債務、收入狀況說明及
    無財產等事實，已提出聲請人之債權人清冊、財產及收入狀
    況說明書、所得資料清單、財產歸屬資料清單（詳卷第4 至
    7 頁、第13至15頁）、財團法人金融聯合徵信中心當事人綜
    合信用報告（詳卷第16至18頁）、協議書1 份、前置協商退
    件通知函（詳卷第10至12頁）等為證，經核大致相符，堪信
    為真實。查，聲請人於95、96年度所得為203,224 元、209,
    258 元，有95、96年度綜合所得稅各類所得資料清單各1 紙
    （詳卷第13至15頁）可按，換算平均每月收入為16,935元、
    17,438元，是依聲請人每月薪資收入狀況，已無法繳納每月
    高達21,988元之協商款，顯見協商條件於協商時未考量聲請
    人每月收入及必要支出費用。而聲請人在面對95年度銀行啟
    動協商機制之情況下，為爭取債務一制性解決暨分期零或低
    利率之清償機會，故接受協商條件，然協商時既未適度考量
    聲請人收入及基本生活費用維持情況，所為之協商金額又過
    高，致聲請人事後無法繼續履約，難認聲請人具有可歸責事
    由，則其主張於系爭協商後，因客觀收入不足，致無法再依
    協議償還金額，尚堪採信。
四、再查，聲請人於收入不足之情況下，仍接受協商條件，足見
    聲請人具有高度還款誠意，始而接受協商條件。況聲請人於
    系爭協商後，仍在收入不足償還金額之情形下，償還至96年
    6 月止，應認已盡相當之償還誠意。執之，聲請人無法依協
    議繼續償還，既係因協商條件未能考量聲請人收入暨生活必
    要支出費用情況，且所約定之協商償還金額亦屬過高，致聲
    請人客觀收入不足以長期持續依協議償還，並非因協議後故
    意浪費或其他不利償還之行為，足認聲請人與金融機構協商
    成立之償還協議，係因不可歸責於聲請人之事由，致履行顯
    有重大困難。
五、綜上所述，聲請人有如附表所示之銀行消費貸款、信用卡、
    現金卡債務，債務金額未逾1200萬元，且其未經法院裁定開
    始清算程序或宣告破產，業經本院查明，有前案紀錄表、查
    詢表附卷可稽。而按聲請人不能清償債務，且前雖與金融機
    構協商成立償還協議，嗣因不可歸責於己之事由，致履行顯
    有重大困難，亦如上述，則其聲請更生，依上規定所示，自
    無不合，應予准許。
六、依消費者債務清理條例第11條第1 項、第45條第1 項、第16
    條第1 項，裁定如主文。
中    華    民    國    97    年    11    月    24    日
                  民事第六庭  法  官  洪榮家
以上正本證明與原本無異。
如不服本裁定，應於裁定送達後10日內向本院提出抗告狀並繳納
抗告費用新台幣1仟元。
本裁定於97年11月24日下午5時公告。
中    華    民    國    97    年    11    月    24    日
                              書記官  胡美儀
附表：債權人清冊
┌──┬────────────┬────────┬─────────┐
│編號│債權人                  │金額（新臺幣）  │  種        類    │
├──┼────────────┼────────┼─────────┤
│一  │台新銀行                │   331,000元    │信用貸款          │
├──┼────────────┼────────┼─────────┤
│二  │萬泰銀行                │   234,000元    │信用貸款          │
├──┼────────────┼────────┼─────────┤
│三  │匯豐銀行                │   179,000元    │現金卡            │
├──┼────────────┼────────┼─────────┤
│四  │渣打銀行                │    90,688元    │信用卡            │
├──┼────────────┼────────┼─────────┤
│五  │友邦國際信用卡股份有限公│    47,714元    │信用卡            │
│    │司                      │                │                  │
├──┼────────────┼────────┼─────────┤
│六  │王信富                  │   150,000元    │一般借款          │
├──┴────────────┼────────┴─────────┤
│      合    計                │ 1,032,402元                        │
└───────────────┴──────────────────┘


司法院資訊處製作；財團法人民間司法改革基金會備份。
